【裁判字號】    98,訴,1730
【裁判日期】    980709
【裁判案由】    偽造有價證券
【裁判全文】
臺灣臺中地方法院刑事判決              98年度訴字第1730號
公  訴  人  臺灣臺中地方法院檢察署檢察官
被      告  甲○○
選任辯護人  程弘模律師
上列被告因偽造有價證券案件，經檢察官提起公訴（98年度偵字
第5343號），本院判決如下：
    主    文
甲○○意圖供行使之用而偽造有價證券，處有期徒刑年陸月。
票號WG00000000號本票上偽造高國雄之署押，沒收。
    犯罪事實
一、甲○○於民國96年3月12日前之不詳時間，在不詳地點，未
    經其前夫高國雄之同意，即自行偽簽「高國雄」之姓名於發
    票人欄位，而簽發由其與高國雄為共同發票人之本票（票號
    ：WG00000000號、票面金額新台幣（下同）296萬6千元、發
    票日期為96年3月12日、到期日為97年3月12日、發票人為甲○○與高國雄）1紙。嗣於96年3月12日，持之交付予丁○○
    作為借款296萬6000元債務之擔保而行使之。嗣因甲○○未
    按時清償借款，經丁○○執上開本票向臺灣臺中地方法院聲
    請准許強制執行事件時，為高國雄於97年11月12日，起訴請
    求確認上開本票債權不存在，始悉上情。
二、案經丁○○訴請臺灣臺中地方法院檢察署檢察官偵查起訴。
    理    由
一、訊據被告甲○○矢口否認有上開犯行，辯稱：「在97年2月
    22日我兒子結婚當天，丁○○夫婦跑到我家，說我欠他們錢
    ，因為我怕被親戚朋友看到會丟臉，我就自己走到新生西路
    238號之1我兒子的住處，丁○○夫婦就從後面跟過來，我就
    在該處1樓簽完本票、借據後由丁○○夫婦拿走，之後他們
    就離開，事後我有將這件事情跟丙○○說。本票上我前夫高
    國雄的名字是我未經高國雄同意所簽的，事後我也沒有跟高
    國雄說，是因為丁○○要我簽高國雄的名字。」云云。然查
    ：
  (一)被告辯稱：「（問：你是於何時簽本票？）是我兒子結婚當
    天簽的，丙○○當天有去我家，有看到。」等語，惟告訴人
    即證人丁○○到庭結證稱：「我沒有去被告家，都是被告自
    己來找我，並說他們家的事都是她全權處理，本票是被告拿
    給我的時候，就將高國雄的名字寫好了」等語。證人丙○○
    偵訊時具結證稱：「……甲○○兒子結婚當天我有去喜宴現
    場，但沒有去過她家，甲○○簽本票當天她並沒有跟我講，
    是在去年夏天某日，甲○○邀我去她家，在我到甲○○家對
    面時，有看到甲○○與丁○○在甲○○家門口對談，2人談
    話有不高興的感覺，之後我就馬上離開，並打電話給另外一
    個朋友說不要過去，甲○○在跟丁○○拉扯之後有跟我說她
    當天有簽本票給丁○○。」等語，亦與被告所述不合，證人
    丙○○於本院審理時，亦結證稱，簽本票的事，只聽甲○○
    說的，伊沒有看到等語，顯示被告所辯顯係事後卸責之詞，
    不足採信。
  (二)且依被告上開辯述過程若然屬實，亦難認為告訴人夫婦有何
    脅迫之行為，致使被告簽發系爭本票。復被告事後未將遭受
    脅迫簽發本票之事報警處理，亦未將此事告知友人，顯與常
    情未合。是以，被告應係基於其自由之意思簽發系爭本票，
    並簽署「高國雄」姓名為其共同發票人無訛。
  (三)上開犯罪事實，業據告訴人丁○○指述綦詳，被告與被害人
    高國雄在上揭簡易訴訟中之陳述並經臺灣臺中地方法院檢察
    署依職權調閱臺灣臺中地方法院臺中簡易庭97年度中簡字第
    4677 號卷宗在卷可佐。足徵被告確係未經高國雄之同意，
    即以其名義偽簽在系爭本票上。被告前開所辯均不足採，其
    犯行洵堪認定。
二、核被告甲○○所為，係犯刑法第201條第1項之偽造有價證券
    罪。其偽造署押之行為，為偽造有價證券之部分行為，又其
    行使偽造有價證券之低度行為，復為偽造有價證券之高度行
    為所吸收，均不另論罪。爰審酌被告犯罪之動機、目的、手
    段、犯後飾詞卸責，且尚未與被害人和解等一切情況，量處
    如主文所示之刑。
三、被告甲○○冒用被害人高國雄為共同發票人所簽發之系爭本
    票，僅其中被害人高國雄為發票人部分係屬偽造，被告甲○○自己之簽名既為真正，其為發票人部分則仍屬有效之票據
    ，不在應依法沒收之列，就系爭本票上偽造高國雄為共同發
    票人部分之署押，依刑法第219條之規定，不問屬於犯人與
    否，宣告沒收（最高法院84年台上字第1550號判例參照）。
據上論斷，應依刑事訴訟法第299條第1項前段，刑法第201條第1
項、第219條，判決如主文。
本案經檢察官乙○○到庭執行職務。
中    華    民    國    98    年    7     月    9     日
                  刑事第二庭審判長    法  官  曾佩琦
                                      法  官  鍾堯航
                                      法  官  郭德進
以上正本證明與原本無異。
如不服本判決應於收受判決後10日內向本院提出上訴書狀，並應
敘述具體理由；其未敘述上訴理由者，應於上訴期間屆滿後20日
內向本院補提理由書（均須按他造當事人之人數附繕本）「切勿
逕送上級法院」。
                                      書記官  陳惠玲
中    華    民    國    98    年    7     月    9     日


司法院資訊處製作；財團法人民間司法改革基金會備份。
